臺灣士林地方法院刑事裁定
110年度訴字第426號
公  訴  人  臺灣士林地方檢察署檢察官  
被      告  蔡至恩




選任辯護人  羅愛玲律師
被      告  蔡至儒




選任辯護人  孫瑞蓮律師
            蘇靖軒律師
上列被告因違反貪污治罪條例等案件，經檢察官提起公訴（110
年度偵字第13598號），本院裁定如下：
    主  文
蔡至恩、蔡至儒之羈押期間，均自民國壹佰壹拾壹年肆月貳拾肆
日起延長貳月，並均禁止接見、通信及受授物件（直系血親或二
親等內之旁系血親送入飲食除外）。
    理  由
一、按羈押被告，審判中不得逾3月，但有繼續羈押之必要者，
    得於期間未滿前，經法院依刑事訴訟法第101條或第101條之
    1之規定訊問被告後，以裁定延長之；延長羈押期間，審判
    中每次不得逾2月，刑事訴訟法第108條第1項及第5項分別定
    有明文。次按刑事訴訟法第101條第1項第3款規定之羈押，
    係因被告所犯為死刑、無期徒刑或最輕本刑為5年以上有期
    徒刑之罪者，其可預期判決之刑度既重，該被告為規避刑罰
    之執行而妨礙追訴、審判程序進行之可能性增加，國家刑罰
    權有難以實現之危險，該規定旨在確保訴訟程序順利進行，
    使國家刑罰權得以實現，以維持重大之社會秩序及增進重大
    之公共利益，其目的洵屬正當。又基於憲法保障人民身體自
    由之意旨，被告犯上開條款之罪嫌疑重大者，仍應有相當理
    由認為其有逃亡、湮滅、偽造、變造證據或勾串共犯或證人
    等之虞，法院斟酌命該被告具保、責付或限制住居等侵害較
    小之手段，均不足以確保追訴、審判或執行程序之順利進行
    ，始符合該條款規定，非予羈押，顯難進行追訴、審判或執
    行之要件，此際羈押乃為維持刑事司法權有效行使之最後必
    要手段，於此範圍內，尚未逾越憲法第23條規定之比例原則
    ，符合司法院釋字第392號、第653號、第654號解釋意旨，
    與憲法第8條保障人民身體自由及第16條保障人民訴訟權之
    意旨，尚無違背（司法院釋字第665號解釋理由書可資參照
    ）。
二、經查：
（一）被告蔡至恩、蔡至儒二人（下稱被告二人）均因違反貪污
      治罪條例等案件，前經本院訊問後，認其等犯罪嫌疑重大
      ，並均有刑事訴訟法第101條第1項第3款之羈押原因，非
      予羈押，顯難進行審判或執行，而有羈押之必要，於民國
      110年9月24日起執行羈押3月，並自同年12月24日、111年
      2月24日起延長羈押2月，併均禁止接見、通信、受授物件
      在案。
（二）茲因被告二人羈押期間即將屆滿，經本院訊問，並聽取檢
      察官及辯護人之意見後，認被告二人雖矢口否認部分或全
      部犯行，然觀諸卷內證人蔡雯宇、黃品瑜、黃國忠、潘楷
      齡、陳昱凱、陳雪萍、張樹發、郭毓松、呂霈聆、王怡心
      、許伯榮之證述內容、對話錄音檔案、監視器錄影畫面翻
      拍照片等現有相關事證觀之，足認被告蔡至恩分別涉犯刑
      法第216條、第211條行使變造公文書罪嫌、個人資料保護
      法第41條違法蒐集個人資料罪嫌、刑法第132條第1項洩漏
      國防以外之秘密罪嫌、個人資料保護法第41條違法利用個
      人資料罪嫌、貪污治罪條例第4條第1項第2款藉勢藉端勒
      索財物罪嫌；被告蔡至儒分別涉犯個人資料保護法第41條
      違法利用個人資料罪嫌、貪污治罪條例第4條第1項第2款
      藉勢藉端勒索財物等罪嫌重大。被告二人上開所犯藉勢藉
      端勒索財物罪嫌，為最輕本刑5年以上有期徒刑之罪，復
      參照卷存被告二人供述、證人證述及客觀具體事證資料，
      被告二人供詞避重就輕，多有違反情理之處，並與客觀具
      體事證資料有所歧異，復衡諸被告蔡至恩身為新北市政府
      警察局淡水分局警員，從事刑事偵查實務工作，熟悉案件
      之偵辦流程及資源，且被告二人自承其等均可得透過電話
      或通訊軟體與共犯或部分證人進行聯繫，再參以現今通訊
      軟體技術便捷、迅速、私密之特性，被告二人可不受時空
      限制，輕易透過通訊軟體進行聯繫，有相當理由認為被告
      二人均有能力或機會勾串共犯、證人之虞，而此類犯罪之
      事實查明，仍需勾稽比對證人與共犯間供述，倘若有機會
      相互勾串，恐有使案情陷於混沌不明之高度可能性，原羈
      押之原因現仍存在；再衡酌被告二人上開所為嚴重破壞社
      會大眾對於警員公正執法之期待，故權衡國家刑事司法權
      之有效行使、社會秩序及公共利益、被告人身自由之私益
      及防禦權受限制之程度，若僅命被告二人具保、責付或限
      制住居等侵害較小之手段，均不足以確保審判或執行程序
      之順利進行，認仍有繼續羈押之必要，均應自111年4月24
      日起延長羈押2月，並禁止接見、通信、受授物件（直系
      血親或二親等內之旁系血親送入飲食除外）。
（三）按羈押被告乃刑事訴訟上不得已之措施，法院於認定羈押
      被告之原因是否存在時，僅就被告是否犯罪嫌疑重大，有
      無刑事訴訟法第101條第1項或第101條之1各款情形，及有
      無保全被告或證據使刑事訴訟程序順利進行之必要為審酌
      。查本案既未對選任辯護人限制接見，被告蔡至恩仍得與
      辯護人商討案情，無礙於其防禦權之行使，非謂被告必須
      停止羈押，解除禁止接見、通信及受授物件，始無礙於其
      防禦權之行使；另被告蔡至儒所稱學業安排、家庭成員生
      活賴其照料乙情縱令屬實，亦應尋求其他管道，協助處理
      解決其學業、家庭相關事務，而非本院審酌是否延長羈押
      之因素，附此敘明。
據上論斷，應依刑事訴訟法第108條第1項、第2項，裁定如主文
。  
中　　華　　民　　國　　111 　年　　4 　　月　　21　　日
　　　　　　　　　刑事第四庭審判長  法　官　楊秀枝

　　　　　　　　　　　　　　　　　　法　官　謝當颺

　　　　　　　　　　　　　　　　　　法　官　彭凱璐
以上正本證明與原本無異。
如不服本裁定，應於裁定送達後5日內向本院提出抗告狀（須附
繕本）。「切勿逕送上級法院」因疫情而遲誤不變期間，得向法
院聲請回復原狀。
                                    書記官  羅淳柔
中　　華　　民　　國　　111 　年　　4 　　月　　21　　日